【裁判字號】    98,交聲,69
【裁判日期】    981012
【裁判案由】    違反道路交通管理處罰條例聲明異議
【裁判全文】
臺灣新竹地方法院交通事件裁定          98年度交聲字第69號
移送機關即  交通部公路總局新竹區監理所新竹市監理站
原處分機關
異  議  人  甲○○
即受處分人
上列異議人因違反道路交通管理處罰條例案件，對於交通部公路
總局新竹區監理所新竹市監理站98年1月9日竹監新四字第裁51-Z
AQ057101號所為之違反道路交通管理事件裁決處分，聲明異議，
本院裁定如下：
    主    文
異議駁回。
    理    由
一、按受處分人不服道路交通管理處罰條例第8 條主管機關所為
    之處罰者，得於接到裁決書之翌日起20日內，向管轄地方法
    院聲明異議；交通法庭認為聲明異議無理由者，應以裁定駁
    回之，道路交通管理處罰條例第87條第1 項、道路交通案件
    處理辦法第19條分別定有明文。次按汽車行駛於應繳費之公
    路、橋樑、隧道或輪渡，不依規定繳費者，處汽車所有人或
    駕駛人新臺幣（下同）3,000元以上6,000元以下罰鍰，並追
    繳欠費，為道路交通管理處罰條例第27條第1項所明定。
二、本件原處分機關處分意旨略以：異議人即受處分人甲○○於
    民國97年5月25日下午2時52分許，駕駛車牌號碼6808-HK 號
    自小客車，行經國道一號高速公路泰山收費站南向（第11車
    道）時，因有「汽車行駛於應繳費之公路不依規定繳費」之
    違規行為，經交通部臺灣區○道○○○路局委託遠通電收股
    份有限公司依交通部臺灣區○道○○○路電子收費申裝及欠
    費追繳作業注意事項規定，寄發補繳通行費及作業處理費通
    知單，通知異議人應於97年7 月10日前補繳，惟異議人未依
    期補繳，而經內政部警政署國道公路警察局填掣 ZAQ057101
    號舉發違反道路交通管理事件通知單（下稱舉發通知單）逕
    行舉發。嗣異議人未於應到案日期即97年10月19日前到案，
    經原處分機關函請舉發單位調查後，仍認異議人有前述違規
    行為，乃於98年1月9日以竹監新四字第裁51-ZAQ057101號違
    反道路交通管理事件裁決書（下稱裁決書），依道路交通管
    理處罰條例第27條第1 項及違反道路交通管理事件統一裁罰
    基準表之規定，裁處異議人罰鍰6,000元等語。
三、本件異議人聲明異議意旨略以：其於97年5月25日下午2時52
    分，駕駛車牌號碼6808-HK 號自小客車行經國道一號泰山收
    費站ETC 車道時，不知為何未扣款，因安裝遠通電收股份有
    限公司之E 通機，如未扣款該公司會通知補費，伊未收到補
    繳通知，也不知道有未扣款之情形，並無裁決書所指違規行
    為，爰聲請撤銷原處分等語。
四、經查：
(一)、按處理違反道路交通管理事件，有關文書送達之程序，依行
    政程序法之規定；而不能依行政程序法第72條規定對應受送
    達人之住居所、事務所或營業所為之或對其他得會晤應受送
    達人之處所送達，亦無法依同法第73條將文書付與有辨別事
    理能力之同居人、受僱人或應送達處所之接收郵件人員時，
    得將文書寄存送達地之地方自治或警察機關，並作送達通知
    書2份，1份黏貼於應受送達人住居所、事務所、營業所或其
    就業處所門首，另1 份交由鄰居轉交或置於該送達處所信箱
    或其他適當位置，以為送達；由郵政機關為送達者，得將文
    書寄存於送達地之郵政機關，行政程序法第74條第1項及第2
    項分別規定甚明。另交通部臺灣區○道○○○路局為辦理電
    子收費申裝及欠費追繳作業，依據公路通行費徵收管理辦法
    相關規定訂定交通部臺灣區○道○○○路局電子收費申裝及
    欠費追繳作業注意事項，依上開辦法，車輛不依規定繳納通
    行費，營運單位之自動收費系統應將該用路人車輛之車種、
    牌照號碼、通行時間、地點、行駛方向等予以記錄並照相或
    錄影存記，營運單位應依查明之車籍資料，製發「補繳通行
    費及作業處理費通知單」，追繳通行費並加收作業處理費用
    ，用路人應依「補繳通行費及作業處理費通知單」所列金額
    及繳費期限完成補繳，逾補繳期限截止日未繳納者，依法舉
    發，上開作業注意事項第13條第1項、第2項前段、第17條復
    亦分別定有明文。準此，裝設「E通機」而行駛ETC電子收費
    車道之車輛，若有未完成扣款情形，即應予用路人補繳期限
    ，則在該補繳期限屆至前，用路人是否有「不依規定繳費」
    之違規行為，即屬不確定狀態，舉發單位尚無從為舉發，是
    應認於補繳期限屆滿後仍未補繳費用，其違規行為始為成立
    （臺灣高等法院暨所屬法院97年11月12日法律座談會研討結
    果參照）。是原處分機關於上開裁決書所載本案違規時間為
    扣款未成功之97年5 月25日，實有違誤，異議人違規時間應
    以補繳期限翌日即97年7月11日，方屬正確，合先敘明。
(二)、次查，本件異議人駕駛上開自小客車於97年5月25日下午2時
    52分許，行經國道一號高速公路泰山收費站南向第11車道（
    即ETC 電子收費車道）而未繳費之事實，為異議意旨所不否
    認，且有違規查詢報表、交通部臺灣區○道○○○路局泰山
    收費站98年1 月23日高泰業字第0980000265號函及原處分機
    關裁決書各乙份在卷可稽（見本院卷第9 頁、第11至12頁）
    ，此部分事實已堪認定。異議意旨雖以未收到補繳通知等語
    置辯，然系爭由交通部臺灣區○道○○○路局委託遠通電收
    股份有限公司依交通部臺灣區○道○○○路電子收費申裝及
    欠費追繳作業注意事項規定所製作之補繳通行費及作業處理
    費通知單，已於97年6 月24日郵寄至異議人位於新竹市○區
    ○○里○鄰○○路119號之住所，經異議人蓋章簽收而合法送
    達等情，有遠通電收股份有限公司98年3月12日總發字第098
    00215 號函、本院依職權查詢異議人之法務部戶役政連結作
    業系統所得資料、交通部臺灣區○道○○○路局委託遠通電
    收股份有限公司帳單號碼00000000000 號補繳通行費及作業
    處理費通知單暨該通知單送達證書影本各乙份附卷為憑（見
    本院卷第23至24頁、第26至27頁、第41頁、第43頁反面），
    從而，該補繳通知單確已合法送達無訛。又異議人經合法通
    知補繳通行費仍未補繳，而經內政部警政署國道公路警察局
    填掣之舉發通知單，係由內政部警政署國道公路警察局按上
    址寄送，因「未獲會晤本人亦無受領文書之同居人、受雇人
    或應送達處所之接收郵件人員」，於97年9 月26日將該舉發
    通知單寄存送達於學府路郵局，並作送達通知書2份，1份黏
    貼於異議人住所門首，另1 份置於異議人住所信箱或其他適
    當位置，以為送達乙節，有交通部臺灣區○道○○○路局泰
    山收費站98年2月18日高泰業字第0980000501 號函暨所附內
    政部警政署國道公路警察局送達證書影本乙份存卷可證（見
    本院卷第18至19頁），參諸前揭法律意旨，上開舉發通知單
    亦生合法送達之效力。據此，本件補繳通知單及舉發通知單
    確已分別因異議人親自簽收或以寄存送達之方式合法送達予
    異議人，異議意旨辯稱未收受補繳通知單云云，顯屬無據，
    難以憑採。
五、綜上，本件異議人確有於前述時地，行駛於應繳費之公路，
    不依規定繳費，嗣經合法通知補繳仍未補繳之違規事實，異
    議意旨所辯不足採信，則原處分機關以異議人逾越舉發通知
    單所載應到案期限60日以上仍未到案，而依道路交通管理處
    罰條例第27條第1 項及違反道路交通管理事件統一裁罰基準
    表之規定，裁處異議人罰鍰6,000 元，核無違誤，本件異議
    為無理由，應予駁回。
六、據上論斷，應依道路交通案件處理辦法第19條，裁定如主文
    。
中    華    民    國    98    年    10    月    12    日
                    交通法庭  法  官  林惠君
以上正本證明與原本無異。
如不服本裁定，應於裁定送達後5日內，向本院提出抗告狀。
中    華    民    國    98    年    10    月    12    日
                              書記官  蔣淑君


司法院資訊處製作；財團法人民間司法改革基金會備份。
